臺灣高等法院高雄分院刑事判決　　　 100年度上訴字第1870號
上　訴　人
即　被　告　洪忠成
上列上訴人因毒品危害防制條例案件，不服臺灣高雄地方法院10
0年度審訴字第2154號中華民國100年10月19日第一審判決（起訴
案號：臺灣高雄地方法院檢察署100 年度毒偵字第3527號），提
起上訴，本院判決如下：
     主  文
上訴駁回。
     理  由
一、按「不服地方法院之第一審判決而上訴者，應向管轄第二審
    之高等法院為之。上訴書狀應敘述具體理由。上訴書狀未敘
    述上訴理由者，應於上訴期間屆滿後20日內補提理由書於原
    審法院。逾期未補提者，原審法院應定期間先命補正」、「
    第二審法院認為上訴書狀未敘述理由或上訴有第362 條前段
    之情形，應以判決駁回之。但其情形可以補正而未經原審法
    院命其補正者，審判長應定期間先命補正」，民國96年7 月
    4 日修正公布、同年月6 日施行之刑事訴訟法第361 條、第
    367 條分別定有明文。職是，不服地方法院之第一審判決而
    上訴者，其上訴書狀應敘述具體理由，至於上訴理由是否具
    體，係屬第二審法院審查範圍，則不在命補正之列，此參照
    上開條文之修正理由自明。
二、再所稱具體理由，係指須就不服之判決為具體之指摘而言，
    如僅泛稱原判決認事用法不當或採證違法、判決不公等，均
    非具體理由（法院辦理刑事訴訟案件應行注意事項第162 點
    參照）。復按「所謂具體理由，必係依據卷內既有訴訟資料
    或提出新事證，指摘或表明第一審判決有何採證、認事、用
    法或量刑等足以影響判決本旨之不當或違法，而構成應予撤
    銷之具體事由，始克當之（例如：依憑證據法則具體指出所
    採證據何以不具證據能力，或依憑卷證資料，明確指出所為
    證據證明力之判斷如何違背經驗、論理法則）；倘僅泛言原
    判決認定事實錯誤、違背法令、量刑失之過重或輕縱，而未
    依上揭意旨指出具體事由，或形式上雖已指出具體事由，然
    該事由縱使屬實，亦不足以認為原判決有何不當或違法者（
    例如：對不具有調查必要性之證據，法院未依聲請調查亦未
    說明理由，或援用證據不當，但除去該證據仍應為同一事實
    之認定），皆難謂係具體理由，俾與第二審上訴制度旨在請
    求第二審法院撤銷、變更第一審不當或違法之判決，以實現
    個案救濟之立法目的相契合，並節制濫行上訴」（最高法院
    97年度台上字第892 號判決意旨參照）。是如上訴理由書狀
    並未依據卷內訴訟資料，具體指摘原判決認事用法有何違法
    或不當之情形，即屬上訴未敘述具體理由。又上訴書狀未敘
    述具體理由者，其上訴即屬於刑事訴訟法第362 條前段所定
    「上訴不合法律上之程式」之情形，第二審法院自應依同法
    第367 條之規定，以判決駁回之。
三、本件上訴人即被告洪忠成因違反毒品危害防制條例案件，其
    中施用第一級毒品，累犯，經原審判處有期徒刑10月；其中
    施用第二級毒品，累犯，經原審判處有期徒刑6 月，並定執
    行刑為有期徒刑1 年2 月；有判決書在卷可稽，被告不服提
    起上訴，略以：被告於案發前即自行至署立旗山醫院自費參
    加替代療法，有署立旗山醫院正名為證，顯見非判決主文所
    形容「猶再施用毒品不輟，顯見其毒癮非淺，戒毒悔改意志
    不堅」等情，非為事實；且被告家中尚有一高齡老母及稚齡
    幼子嗷嗷待哺，原判決昧於事實，量刑過苛，殊難甘服，有
    上訴書可按。
四、按「犯第十條之罪者，於犯罪未發覺前，自動向行政院衛生
    署指定之醫療機構請求治療，醫療機構免將請求治療者送法
    院或檢察機關。依前項規定治療中經查獲之被告或少年，應
    由檢察官為不起訴之處分或由少年法院（地方法院少年法庭
    ）為不付審理之裁定。但以一次為限。」毒品危害防制條例
    第21條固明文規定。而此條文係鼓勵施用毒品者，在未被查
    獲前，主動向醫療機構請求治療，倘於治療中被查獲者，應
    由檢察官為不起訴之處分，乃對於施用毒品者於請求治療「
    前」之施用行為予以寬典，並非凡在治療中又繼續施用之行
    為，均有此條文之適用，否則自動治療將成為繼續施用毒品
    者之護身符，而有失鼓勵主動治療之美意；換言之，如於治
    療中再犯施用毒品之罪而被查獲者，並不包括在內，此有最
    高法院97年台上字第1893 號判決可資參照。
五、經查：被告係於100 年5 月5 日晚間8 時許，在其位於高雄
    市旗山區○○○街17號住處內，以將第二級毒品甲基安非他
    命置於玻璃球內燒烤吸食產生煙霧之方式，施用甲基安非他
    命1 次。又於100 年5 月5 日晚間11時許，在高雄市旗山區
    ○○○路文武廟前7-11超商旁空地，以將第一級毒品海洛因
    摻水置入針筒後注射靜脈之方式，施用海洛因1 次等情，業
    據被告於原審中坦承不諱( 見原審卷第36頁) ，並有高雄市
    政府警察局旗山分局毒品危害防制條例案件嫌犯代號與真實
    姓名對照表、台灣檢驗科技股份有限公司濫用藥物實驗室-
    高雄100 年5 月29日報告編號KH/2011/00000000號濫用藥物
    檢驗報告各1 份在卷可稽（見警卷第12頁、偵卷第20頁）。
    而依其上訴時所提出之旗山醫院之診斷證明書所載，則係自
    97年1 月3 日至98年4 月23日在該醫院美沙冬門診就醫治療
    ，有該院100 年10月12日出具之診斷證明書可按；是其係於
    上開時間97年1 月3 日至98年4 月23日在該醫院依美沙冬門
    診就醫治療後，於100 年5 月5 日再犯本件施用第一、二級
    毒品犯行，顯與前揭規定必須於犯罪未發覺前，就該次未被
    發覺之施用毒品行為，自動向行政院衛生署指定之醫療機構
    請求治療之要件不符，是原審認定其業經觀察、勒戒後，「
    猶再施用毒品不輟，顯見其毒癮非淺，戒毒悔改之意志不堅
    」等情，並無不合，其上訴意旨以上開醫院之診斷證明書對
    於原審判決已詳為論斷之事項，自為有利之主張，無從動搖
    原審判決之結論，自非可取，不得認為已提出具體之上訴理
    由。
六、關於刑之量定，係實體法上賦予法院得為自由裁量之事項，
    倘其未有逾越法律所規定之範圍，或濫用其權限，即不得任
    意指摘為違法（最高法院75年度台上字第7033號判例意旨參
    考）。且在同一犯罪事實與情節，如別無其他加重或減輕之
    原因，下級審量定之刑，亦無過重或失輕之不當情形，則上
    級審法院對下級審法院之職權行使，原則上應予尊重（最高
    法院85年度台上字第2446號判決意旨參考）。
七、查原判決審酌被告前因施用毒品犯行，業經觀察、勒戒後，
    猶再施用毒品不輟，顯見其毒癮非淺，戒毒悔改之意志不堅
    ，且其施用毒品除造成家庭負擔外，對社會秩序亦有潛在之
    危險及影響，惟念其所犯施用毒品罪乃屬戕害自身身心健康
    行為，反社會性之程度應屬較低，且犯後坦承犯行及其智識
    程度、家庭經濟狀況等一切情狀，酌情分別量處上開所示之
    刑，並定其應執行刑為1 年2 月，以示懲儆。業已斟酌關於
    刑法第57條科刑之一切情狀，在適法範圍內行使裁量權，予
    以量刑，核無量刑瑕疵或違背法令不當之情形；被告上訴意
    旨仍以家中尚有一高齡老母及稚齡幼子嗷嗷待哺等情，指摘
    原判決量刑太重云云，自非可取；核其並未提出足以動搖原
    判決之訴訟資料或新事證，自難謂屬已提出具體之上訴理由
    。
八、綜上所述，本院審酌上情，認原審依被告之自白，並斟酌全
    辯論意旨及調查證據之結果，予以論罪科刑，於判決內已具
    體說明論科之理由，及其憑以認定之證據，客觀上並無何違
    法或不當之處，量刑業已從輕。被告上訴理由形式上雖已指
    出上開事由，經核並未依據卷內既有訴訟資料，具體指出或
    表明原判決有何採證、認事、用法等足以影響判決本旨之不
    當或違法之理由，應認未符合具體理由之要件，揆諸前揭說
    明，其上訴亦不合法律上之程式。
九、爰依刑事訴訟法第367 條前段、第372 條，不經言詞辯論，
    逕為判決如主文。
中    華    民    國   100    年    12    月    19    日
                 刑事第九庭     審判長法  官  莊秋桃
                                      法  官  范惠瑩
                                      法  官  田平安
以上正本與原本無異。
施用第一級毒品部分如不服本判決，應於判決送達後10日內向本
院提出上訴狀，其未敘述理由者，並應於提出上訴狀後10日內向
本院補提上訴理由狀（應附繕本）。
其餘不得再上訴。
中    華    民    國   100    年    12    月    19    日
                                  書  記  官  馬蕙梅